臺灣高等法院臺中分院民事裁定
110年度抗字第338號
抗  告  人  日隆興業有限公司

法定代理人  高智廣

代  理  人  王乃民律師
            辜倩筠律師
相  對  人  臺中市停車管理處

法定代理人  李春賢
上列抗告人因與相對人間履行契約等事件，對於民國110年6月28
日臺灣臺中地方法院107年度重訴字第137號所為裁定，提起抗告
，本院裁定如下：
    主  文
原裁定廢棄。
抗告人應於收受本裁定送達後五日內，向原審法院補繳第一審裁
判費新臺幣貳拾捌萬參仟捌佰元，逾期不繳，原審法院得駁回抗
告人原審之訴。
    理  由
一、抗告人就兩造於民國104年5月29日簽立「臺中市漢口立體停
    車場委託經營案契約書（下稱系爭契約）」委託抗告人經營
    位於臺中市○○區○○路00號之臺中市立體停車場（下稱系爭停
    車場），期間自104年6月1日起至112年5月31日止。因相對
    人解除系爭契約不合法，及以每日新臺幣（下同）1萬元計
    之違約罰款，並無理由，為此抗告人依系爭契約第3條第1款
    約定訴請相對人應容任抗告人管理、經營系爭停車場，並聲
    明確認相對人對抗告人之逾期違約金595萬元債權不存在。
    而本件聲明第一項，並無交易價額，且抗告人就系爭停車場
    經營仍在虧損中，復因新冠肺炎疫情，系爭停車場之經營是
    否獲利，實屬未知。是依民事訴訟法第77條之12規定，本件
    不能核定訴訟標的價額，自應以165萬元計；或以稅後盈餘
    每月9萬1783元，自107年2月23日起訴時計算至112年5月31
    日，準此系爭契約存在之客觀價額為578萬2329元。又聲明
    第二項係附帶請求確認違約金債權不存在，依同法第77條之
    2第2項規定應不併算其價額。原裁定以訴訟標的之金額合併
    計算聲明第一、二項，即以系爭契約權利金每月62萬5000元
    ，權利存續期間至112年5月31日，共計4000萬元，另加計聲
    明第二項金額595萬元，而核定本件訴訟標的價額為4595萬
    元，扣除抗告人已繳納7萬6240元，裁定抗告人應補繳34萬0
    120元應屬有誤，求為廢棄原裁定等語。 
二、按確認之訴，應以原告起訴所主張之法律關係之價額為準，
    計徵裁判費。核定訴訟標的之價額，以起訴時之交易價額為
    準；無交易價額者，以原告就訴訟標的所有之利益為準。以
    一訴主張數項標的互相競合或應為選擇者，其訴訟標的價額
    ，應依其中價額最高者定之。民事訴訟法第77條之1第2項、
    第77條之2第1項但書分別定有明文。
三、經查：
  ㈠抗告人於原審起訴聲明第一項係主張相對人於106年10月12日
    以中市停規字第0000000000號函（見原審影印卷一第23頁）
    解除系爭契約不合法，請求相對人應依系爭契約第3條第1款
    約定容任抗告人管理、經營系爭停車場，即主張系爭契約關
    係存在。足見抗告人起訴係為於系爭契約委託經營關係存續
    期間，在系爭停車場經營業務之目的，故其起訴之客觀利益
    ，即系爭契約存續期間所得獲取之利益。而抗告人自陳前以
    6000萬元之權利金（即每月62萬5000元）之報價向相對人得
    標本案，並簽立系爭契約，期間自104年6月1日起至112年5
    月31日止（見原審影印卷一第13至14頁），堪認抗告人於投
    標時，業已預估其於契約存續期間之收益，除攤平應付之權
    利金總額外，另有一定比率之淨利，是抗告人於系爭契約存
    續期間所得受之客觀利益，為符合成本估算之經濟效益，亦
    即至少可獲得權利金總額6000萬元，以攤平應付權利金之成
    本為是。查抗告人於107年2月23日提起訴訟，至112年5月31
    日止，系爭契約權利存續期間共計63個月又8天，每月權利
    金為62萬5000元，權利金總數為3954萬1667元（計算式：62
    5,000元×(63月+8/30)=3954萬1667元，元以下四捨五入），
    依據上開規定，以權利存續期間之權利金總數為該訴訟標的
    價額，故第一項聲明之訴訟標的價額核定為3954萬1667元。
    原審以64個月計算共4000萬元，即有未洽。
　㈡再抗告人認第一項聲明無交易價額，不能核定訴訟標的價額
    ，依民事訴訟法第77條之12規定應以165萬元計；或以抗告
    人經營系爭停車場之利益為據，扣除已支出系爭停車場設備
    改善費用，及每月之經營成本後，每月稅後實際盈餘僅9萬1
    783元，計算至112年5月31日，故系爭契約存在之客觀價額
    為578萬2329元云云。然查，本件屬財產權訴訟，訴訟標的
    之價額，以抗告人本於訴訟標的法律關係請求法院為如何之
    判決，而表現在訴之聲明之請求。是抗告人既主張系爭契約
    仍存在，其於契約存續期間之收益，依前揭說明，並無訴訟
    標的價額不能核定之情況。於上情形，應以系爭契約權利存
    續期間之權利金每月62萬5000元，計算至112年5月31日，認
    定抗告人所得利益，已如前述。抗告人固主張以每月稅後實
    際盈餘9萬1783元計算，惟其所提出相關成本支出表，為其
    自行製作之文書，尚難憑採。是以抗告人前揭主張，乏其所
    據，洵無足採。
　㈢又按民事訴訟法第77條之2第2項規定，以一訴附帶請求其孳
    息、損害賠償、違約金或費用者，不併算其價額。必原告於
    主請求外「附帶」爲孳息、損害賠償、違約金或費用等之請
    求時，始有適用之餘地。查抗告人聲明第一項主張相對人解
    除契約不合法，而基於確認系爭契約關係存在，據以主張第
    二項聲明「確認相對人之違約金債權不存在」，第二項聲明
    與前聲明訴訟標的並不相同，非屬主請求外「附帶」為違約
    金之請求，故抗告人主張應適用民事訴訟法第77條之2第2項
    規定，應不足採。
　㈣末查，抗告人訴之聲明形式上雖為複數二聲明，然抗告人第
    一項聲明主張相對人以抗告人有系爭契約第11條第30款第1
    目「未於委託經營起始日9個月內取得建築物建照執照」為
    由，解除系爭契約不合法，而依系爭契約第3條第1款請求相
    對人應容任抗告人管理、經營系爭停車場；第二項聲明則請
    求確認相對人對抗告人因逾期取得建築物建照執照而生595
    萬元之逾期違約金債權（見原審影印卷一第54頁）不存在，
    衡其目的在於兩造間系爭契約若存在，即無違約金存在之情
    形，是抗告人原審之聲明形式上雖為二聲明，惟自經濟上觀
    之，其訴訟目的一致，依民事訴訟法第77條之2第1項但書之
    規定，不另計裁判費用。基上，原裁定未審酌及此，合併二
    聲明計算，既有未洽。抗告意旨指摘原審裁定不當，求予廢
    棄，洵為可採。
　㈤綜上所述，本件訴訟標的價額為3954萬1667元，應徵第一審
    裁判費36萬0040元，扣除已繳納7萬6240元，抗告人尚應補
    繳28萬3800元。原裁定核定本件訴訟標的價額，既有未合，
    抗告意旨指摘原裁定不當，求予廢棄，非無理由，自應由本
    院將原裁定予以廢棄，並核定本件訴訟標的價額及計算裁判
    費用，另裁定命抗告人應於收受本裁定送達後五日內，向原
    法院補繳，逾期則原法院得駁回如主文第二項所示。
四、據上論結，本件抗告為有理由，依民事訴訟法第492條裁定
    如主文。
中　　華　　民　　國　 110　　年　　8　　月　　19 　　日
        　　    民事第六庭    審判長法　官  楊熾光
　　　　　　　　　　　　　　        法　官  戴博誠
　　　　　　　　　　　　　　　      法　官  郭玄義     
正本係照原本作成。
再為抗告應以適用法規顯有錯誤為理由。
如提起再抗告者應於裁定送達後10日內向本院提出抗告理由狀（
須按照他造人數附具繕本）並繳納抗告裁判費新臺幣1,000元，
同時委任律師或具有律師資格之關係人為代理人。　　
                                    書記官  葉仲文
　　　　　　　　　　　　　　　　　　
中　　華　　民　　國　　110 　年　　8 　　月　　19　　日